臺灣臺南地方法院刑事判決　　　　　　　　100年度訴字第5號
公　訴　人　臺灣臺南地方法院檢察署檢察官
被　　　告　林信言
上列被告因搶奪案件，經檢察官提起公訴（99年度偵字第15799
、16801號），本院判決如下：
    主  文
林信言意圖為自己不法之所有，而搶奪他人之動產未遂，累犯，
處有期徒刑拾月。
其餘被訴部分無罪。
    事  實
一、林信言於民國92年間因犯竊盜、違反肅清煙毒條例、違反麻
    醉藥品管理條例、違反懲治盜罪條例等案件，經減刑及定應
    執行刑為7年6月後，於97年8月1日因縮短刑期執行完畢出監
    ，仍不知悔改，於上揭執行完畢後5年內，再基於意圖為自
    己不法所有之犯意，於99年7月22日中午11時許，騎乘車牌
    號碼OOL－538號重機車，見邱鳳霞獨自1人騎乘機車於高雄
    市都市改制前之高雄縣（以下同）茄萣鄉○○路○段由北往
    南方向行駛，認為有機可乘，於邱鳳霞行至高雄市○○區○
    ○路與茄萣路1段交岔路口處時，乘其不及防備之時，徒手
    搶奪邱鳳霞脖子上之黃金項鍊1條，嗣因林信言於搶奪時重
    心不穩人、車倒地，始未得手。
二、案經臺南市政府警察局第六分局報請臺灣臺南地方法院檢察
    署檢察官、高雄縣政府警察局湖內分局報由臺灣高雄地方法
    院檢察署檢察官呈請臺灣高等法院檢察署檢察長令轉臺灣臺
    南地方法院檢察署檢察官偵查起訴。
    理  由
甲、本件以下所引用之供述或非供述證據，檢察官及被告於本案
    言詞辯論終結前，均未爭執其證據能力，本院審酌前開證據
    之作成或取得之狀況，並無非法或不當取證之情事，且亦無
    顯不可信之情況，及無證據力明顯過低之情形，復經本院於
    審判期日就上開證據依法進行調查、辯論，依刑事訴訟法第
    159條之5規定，均具有證據能力，合先敘明。
乙、有罪部分：
一、訊據被告林信言對於上揭犯行於本院準備及審理程序中均坦
    承不諱，核與被害人邱鳳霞於99年8月6日警詢中指訴被害之
    情節相符（見高雄縣政府警察局湖內分局高縣湖警偵移字第
    0990024545號刑案偵查卷宗，為審理之便編號為警2卷，下
    簡稱警2卷，第9-11頁），此外復有：
    (1)被告搶奪被害人時遺留於現場之夾腳拖鞋1支（右腳）（
      見警2卷第5頁湖內分局茄萣分駐所扣押物品目錄表；臺灣
      高雄地方法院檢察署99年度偵字第28282號偵查卷宗，以
      下簡稱偵3卷，第22頁高雄縣警察局湖內分局扣押物品清
      單；本院卷第20頁扣押物品清單）。
    (2)OOL-538號機車之車輛查詢清單報表（車主為林漢欽，見
      警2卷第19頁）。
    (3)被害人指認行搶車輛照片2張（見警2卷第20頁）。
    足認被告上揭任意性之自白確與事實相符，本件事證已甚明
    確，被告犯行堪以認定，應予依法論科。
二、本件被告乘被害人不及防備之際，公然下手掠取被害人所有
    之黃金項鍊而不遂，核其所為係犯刑法第325條第3項、第1
    項之搶奪未遂罪。被告已著手搶奪行為之實施，未生搶得財
    物之結果為未遂犯，爰依刑法第25條第2項後段之規定減輕
    其刑。又被告前曾受如事實欄所述之有期徒刑執行完畢，有
    臺灣高等法院被告前案紀錄表在卷可憑，其於受有期徒刑之
    執行完畢後，5年以內故意再犯本件有期徒刑以上之罪，為
    累犯，應依刑法第47條第1項之規定加重其刑，並依刑法第
    71條第1項之規定予以先加後減。爰審酌被告有麻醉藥品管
    理條例、懲治盜匪條例、肅清煙毒條例、竊盜、毒品危害防
    制條例、搶奪等諸多前科紀錄，竟仍不思悛悔，再犯本案，
    顯見其法治觀念薄弱，未能自前所受刑之執行記取教訓，且
    其正值青壯，竟不思循正途賺取所需，乃進而任意搶奪他人
    財物，漠視他人財物之所有權，對社會治安及民眾財產安全
    均非無危害，殊為不該，犯後雖坦承犯行，惟難認已全然悔
    悟，惟念被告搶奪被害人所有之前述款項時，係乘被害人不
    及防備之情形下猝然徒手行搶，不遂後迅速離開，並未對被
    害人人身直接施加任何其他不法腕力，犯罪過程以騎乘機車
    之方式搶奪，拉扯被害人倒地成傷（傷害部分未據告訴），
    暨其學歷、職業、家庭狀況，公訴人求處被告有期徒刑2年
    似嫌過高等一切情狀，量處如主文所示之刑，以示懲儆。至
    被告搶奪所騎乘之OOL-538號機車，係案外人林漢欽所有，
    而非被告所有，此有該機車之車輛查詢清單報表1紙足稽（
    見警2卷第19頁）；再扣案拖鞋1只，雖為被告所有，然僅係
    被告案發當日之穿著，非屬供犯罪所用之物，且均非屬違禁
    物，本院爰均不予宣告沒收，併此敘明。
丙、無罪部分：
一、公訴意旨另以：被告林信言基於意圖為自己不法所有之犯意
    於99年7月13日5時許，騎乘車牌號碼OOL－538號重機車，在
    臺南市○區○○路211巷34號前，徒手搶奪杜金連脖子上之
    項鍊1條得手後隨即騎車離去，因認被告涉犯刑法第325條第
    1 項之搶奪罪嫌。
二、按犯罪事實應依證據認定之，無證據不得認定犯罪事實；又
    不能證明被告犯罪者，應諭知無罪之判決，刑事訴訟法第15
    4條第2項、第301條第1項分別定有明文。
三、本件公訴人認被告涉犯前揭搶奪罪嫌，係以：
    (1)本件被害人杜金連遭搶後並未報案，係被告為警逮捕後員
      警借提被告調查，由被告主動帶同員警至台南市○○路
      211巷34號前向員警自首供稱其於99年7月13日凌晨5時許
      搶奪1條白k金項鍊，經員警查於附近查訪被害人而查獲本
      案者，有員警之職務報告可以為證。
    (2)證人即被害人杜金連證述其遭搶之事實。
    (3)被告搶得被害人杜金連之項鍊後，委請不知情之友人劉進
      發持向銀樓銷贓之事實，有金飾買入登記簿影本可以為證
      。
四、實體部分：
  (一)訊據被告林信言堅決否認有搶奪杜金連所有項鍊之犯行，辯
    稱：我委託劉進發出售的項鍊是我買來的，不是搶來的等語
    。
  (二)經查：系爭白K金項鍊重量約2錢，長度約2台尺，被告委託
    友人劉進發於99年7月13日，以新台幣（下同）2000元之代
    價出售位於高雄市○○區○○里○○路22號之金順興銀樓店
    之負責人鄭德輝乙節，業據被告坦承在卷（見警1卷第3頁、
    偵1卷第28頁），核與證人即金順興負責人鄭德輝於本院審
    理中證述情節大致相符（見本院卷第72-74頁），此外復有
    金順興銀樓99年金飾買入登記簿影本1紙附卷足稽（見台南
    市警察局第六分局南市警六刑字第09946025040刑案偵查卷
    宗，以下簡稱警1卷，第9頁），此部分事實當可認定。
  (三)次查：被告雖辯稱，我委託劉進發賣的這一條是我買來的云
    云，然查：
    (1)被告於警詢中供稱：我在臺南市○區○○路211巷34號前
      搶奪被害人頸上之白金項鍊1條。我因為怕警方查緝，所
      以將搶得之白金項鍊1條拜託劉進發拿到金順興銀樓變賣
      ，得款新台幣（下同）2000元，我拿給劉進發1000元，我
      自己得款1000元等語（見警1卷第2-4頁）。於檢察官偵查
      中供稱：我拜託劉進發賣的那條白金項鍊也是搶來的（見
      偵1卷第28、39、40頁）；我搶很多件，搶到我都忘記了
      （見偵2卷第59頁）等語，已坦承其委託案外人劉進發出
      售之白金項鍊係其搶奪之贓物。
    (2)被告於本院審理中供稱其僅曾購買項鍊1條，即委託劉進
      發販售的那條云云（見本院卷第81頁）。然經本院詢問其
      係在何處購買時，被告竟僅記得係在夜市所購，然究竟係
      在何處夜市？係在擺攤之夜市？還是夜市內之店家？被告
      竟均無法交待，此有被告於本院審理中之供述可稽（見本
      院卷第81頁），實與常情不符。又被告既僅購買此1條白
      金項鍊，應當不致混淆才是，為何於警詢中不告知員警係
      其所購得者，亦與常情不符，而不足採信。
    (3)再被告現年36歲，學歷為國中肄業，並非弱智或毫無社會
      經歷之人，應明知項鍊既係其所購，即無不法，理當自己
      出售即可，為何委託劉進發出售，再分給劉進發1000元，
      所分之金額高達出售項鍊全部金額之2分之1，再與常情不
      符，而不足採信。
    綜上，足認被告此部分所辯與事實不符，不足採信，應以被
    告警詢及檢察官偵查中供稱搶奪而得較為可採。
  (四)復查：依下述本院認為並無證據足以證明被告所搶奪之白K
    金項鍊即為被害人杜金連遭搶奪之白K金項鍊，蓋：
    (1)被害人杜金連無法指認被告即係搶奪其白K金項鍊之人：
      被害人杜金連於警詢中供稱：我沒有看清楚他的長相、身
      材及穿著衣服；我只知道他是騎機車，機車的廠牌、車種
      、顏色、車牌我都不知道（見警1卷第7頁）；於檢察官偵
      查中證稱：我只知道搶我項鍊的人是騎車，機車是大台還
      是小台不知道，機車的顏色我沒有看，搶我的人有沒有戴
      安全帽、是穿長袖還是短袖、他的特徵我都不知道（見偵
      2卷第51、52頁）。於本院審理中證稱：搶我的是男生還
      是女生我不知道（見本院卷第69頁）。足認被害人杜金連
      對於搶她之人外貌並無印象，無法指認被告即係搶奪其項
      鍊之人。
    (2)並無證據足以證明被告委託案外人劉進發出售之白K金項
      鍊即為被害人杜金連遭搶之白K金項鍊：
      被害人杜金連於本院審理中證稱：我那條K金項鍊的樣式
      我忘記了，是很久以前打造的；我沒辦法畫出來；我不知
      道多重；即使拿一條相似的來我也認不出來等語（分見本
      院卷第70、71頁），足認杜金連不記得其遭搶之白K金項
      鍊外型為何（見本院卷第70、71頁），無法證明其遭搶之
      白K金項鍊即為被告委託劉進發出售之項鍊。
    (3)並無證據足以證明被告搶奪白K金項鍊之時間在99年7月13
      日：
      被告於警詢中就搶奪之日期先後分述如下：
      經警詢問：「你於何時在何地搶奪被害人何東西？」，
        被告稱：7月份（見本院卷第34頁反面第1行）。
      經警詢問：「逃逸後幾點拿金子去賣的？」，被告稱：
        隔天（見本院卷第35頁第9、10行）。
      經警詢問：「隔天喔？不是啦，....當天嗎？同一天嗎
        ？....一樣是7月13號嗎？」，被告稱：是（見本院卷
        第35頁第11、13、14、17、18頁）。
      依此足知被告於警詢中供稱搶奪之日期分別為7月份不詳
      日期、99年7月12日與99年7月13日，而99年7月13日之日
      期顯係被告經員警誘導下所為之回答，自不足採信，此有
      本院勘驗被告警詢內容所製作之筆錄可稽。其後被告就搶
      奪日期之供述分別如下：
      不記得了（見偵1卷第28頁）。
      7月份搶的（見偵1卷第39頁）。
      我沒有當天交給他（指劉進發）賣（見偵1卷第39頁）
        。
      我忘記了（見偵1卷第40頁）。
      7月以前搶的（見偵1卷第40頁）。
      我搶之後約10幾天交給劉進發賣（見偵1卷第40頁）。
      7月初（見偵1卷第40頁）。
      以上均無法證明被告曾經於99年7月13日搶奪委託劉進發
      出售之白K金項鍊。
    (4)並無證據足以證明被害人杜金連遭搶之時間在99年7月13
      日凌晨5時許：
      被告自警詢時起即稱其在早上5時許搶奪被害人（見警1卷
      第2頁、偵1卷第28頁），然被害人杜金連稱其被搶之時間
      為99年7月13日早上7、8點（見本院卷第68頁），二者間
      時間不同。被害人杜金連於警詢雖一度證稱其係早上5時
      許被搶（見警1卷第6頁），然參酌：被害人杜金連於本
      院審理中證稱：我可以確定是早上7、8點，而不是早上5
      點，我沒有那麼早等語（見本院卷第68頁），將時間確定
      更正為早上7、8點期間。證人杜金連於警詢中證稱：我
      當時前往灣裡市場買迴紋針繫在廟裡求香火等語（見警卷
      第7頁）；於檢察官偵查中證稱：我去菜市場買別針等語
      （見偵2卷第50頁），而市場內出售迴紋針或別針之店家
      ，通常不似販賣食品之店家般於凌晨5點即開門營業，且
      廟宇通常亦不會在早上5點開啟廟門供信徒朝拜等情，則
      以證人杜金連證述被搶之時間在99年7月13日早上7、8時
      較有可能。
    綜此，足認並無證據足以證明被害人杜金連於99年7月13 日
    凌晨5點在台南市○區○○路211巷34號前出現，亦無證據足
    以證明被害人杜金連於上揭時地遭被告搶奪金項鍊1條。
  (五)按刑事訴訟法第268條所謂法院不得就未經起訴之犯罪審判
    ，係指犯罪完全未經起訴者而言，如僅起訴事實中敘述被告
    犯罪之時間、地點略有錯誤，法院於判決時加以更正，要無
    就未經起訴之犯罪事實予以審判之違法可言。然本件起訴書
    所載之犯罪事實與原判決所認定者，顯非「時間、地點」略
    有錯誤，而係「對象全然不同」；況若依原判決所認定之犯
    罪事實，顯然應對被告另論以一販賣第二級毒品未遂罪，然
    檢方非但未為此主張，且第一審及原審亦均不認為應再對被
    告論罪。足見原判決顯有訴外裁判及理由矛盾之當然違背法
    令，最高法院100年度台上字第3511號著有判決可稽。經查
    公訴人今起訴者乃被告於99年7月13日5時許，在臺南市○區
    ○○路211巷34號前，搶奪杜金連之白K金項鍊1條，今依上
    揭證據除搶奪之地點無誤外，其餘搶奪之日期、時間、對象
    ，甚至搶奪之白K金項鍊均無證據足以證明相同，因此本院
    認為公訴人提出之證據，即被告有關搶奪之自白及委託劉進
    發出售白K金項鍊之事實，並無法證明被告於99年7月13日在
    上揭地點有搶被害人杜金連之事實，故本件並非僅係「時間
    、地點」略有錯誤而已，而係「對象全然不同」，故本院認
    為公訴人提出之上揭證據方法不足以證明被告有上揭犯罪，
    公訴意旨所據積極證據所為之證明並未達到於通常之人均不
    致有所懷疑，而得確信其為真實之程度，故不能遽為被告有
    罪之判斷。此外，復查無其他積極證據足資證明被告確有上
    揭不法犯行，揆諸前述規定，既不能證明被告犯罪，自應就
    此部分為被告無罪判決之諭知。
據上論斷，應依刑事訴訟法第299條第1項前段、第301條第1項，
刑法第325條第1項、第3項、第25條第2項、第47條第1項、第71
條第1項，判決如主文。
本案經檢察官黃淑妤到庭執行職務。
中    華    民    國   100    年    7     月    29    日
                  刑事第十一庭  審判長法  官  鍾邦久
                                      法  官  包梅真
                                      法  官  蔡直青
以上正本證明與原本無異。
如不服本判決應於收受本判決後10日內向本院提出上訴書狀，並
應敘述具體理由。如未敘述上訴理由者，應於上訴期間屆滿後20
日內向本院補提理由書狀（均須按他造當事人之人數附繕本）「
切勿逕送上級法院」。
                                    書記官  顏惠華
中    華    民    國   100    年    7     月    29    日
附錄論罪科刑法條：
中華民國刑法第325條：
意圖為自己或第三人不法之所有，而搶奪他人之動產者，處六月
以上五年以下有期徒刑。
因而致人於死者，處無期徒刑或七年以上有期徒刑，致重傷者，
處三年以上十年以下有期徒刑。
第一項之未遂犯罰之。